臺灣苗栗地方法院刑事判決　　　　　　　　　　　　　　　九十年度訴字第九七號
　　公　訴　人　臺灣苗栗地方法院檢察署檢察官
　　被　　　告　乙○○
　　　　　　　　甲○○
　　右　一　人
　　選任辯護人　葉文政
右列被告等因違反廢棄物清理法案件，經檢察官提起公訴（八十九年度偵字第三八三
二號），本院判決如左：
    主  文
乙○○連續未經主管機關許可，提供土地堆置廢棄物，累犯，處有期徒刑壹年貳月。
甲○○連續未依廢棄物處理法規定領有廢棄物清除、處理許可文件，從事廢棄物清除
，處有期徒刑壹年壹月，緩刑參年。
    事  實
一、乙○○前因重利案件，經臺灣新竹地方法院判處有期徒刑四月確定，甫於民國八
    十五年八月三十日執行完畢，仍不知悔改，明知電弧爐煉鋼爐渣乃一般事業棄物
    ，非經申請主管機關之許可，不得提供土地堆置，竟仍基於非法提供土地供人堆
    置事業廢棄物之概括犯意，分別於民國八十七年底及八十八年初（起訴書誤為八
    十九年二、三月間及同年五、六月間），連續提供其經營之正亨砂石廠（起訴書
    誤為正享砂石廠，設於苗栗縣銅鑼鄉○○○段五八一、五八二、五八三及五八四
    地號），供亦未經申請許可清除廢棄物，基於非法清除廢棄物之概括犯意，連續
    從事清除事業廢棄物之甲○○，自建順煉鋼股份有限公司（下稱建順公司）載運
    上開爐渣至上址傾倒，共七、八車次。嗣於八十九年七月六日，經苗栗縣環境保
    護局人員至該砂石廠稽查而循線查悉上情。
二、案經苗栗縣政府移送臺灣苗栗地方法院檢察署檢察官偵查起訴。
    理  由
一、訊據被告乙○○固坦承有提供土地堆置上開爐渣、甲○○則坦承有載運爐渣至正
    亨砂石廠，並有苗栗縣環境保護局八十九年七月六日及同年八月十五日之環境保
    護工作紀錄表各一紙、苗栗縣政府等單位於八十九年七月十一日之會勘紀錄一件
    及現場照片四幀在卷可證。惟被告二人均矢口否認有違反廢棄物之犯行，被告乙
    ○○辯稱：係因正亨砂石廠部分土地過於低窪，不適合車輛通行，故僱車經被告
    甲○○載運至其砂石廠內供道路工程使用，且爐渣並非一般事業廢棄物，依行政
    院環境保護署（下稱環保署）八十九年十二月十二日之公告，有關廢鑄砂之用途
    ，即載明可用為道路工程級配料，故伊以爐渣作為填補工廠內自行使用之道路，
    應屬無可厚非之事云云；被告甲○○則辯稱：伊係卡車司機，不是經營廢棄物之
    清理業務，且本案之爐渣既經環保署公告屬於一般事業廢棄物再利用，可利用於
    工程填地材料，運用作業亦不限於廢棄物代清除業，伊單純載運爐渣應不觸犯廢
    棄物清理法之犯罪云云。惟查：
    (一)本院向建順公司、苗栗縣環境保護局函查被告乙○○、甲○○二人所堆置及清
      除之爐渣，係屬以電弧爐煉鋼方式所產生之電弧爐煉鋼爐渣，有該公司九十年
      十月二十八日之刑事聲明狀及苗栗縣環境保護局九十年十月二十六日九十環三
      字第○九○一八○四八號函各一份附於本院卷足憑。而行政院環境保護署八十
      六年三月二十日環署廢字第一五○一八號公告之「水淬高爐石（碴）、高爐
      石（碴）、轉爐石（碴）、脫硫渣等一般事業廢棄物再利用及管理方式」，其
      來源應為一貫作業鋼鐵廠煉鐵高爐及煉鋼轉爐所產生之爐石（碴），被告所清
      除之爐渣係產自電弧爐煉鋼方式所產生之爐渣，未符合上述再利用公告內容。
      又查該署八十九年十二月十二日環署廢字第○○七四四三六號公告可再利用
      之一般事業廢棄物，依該公告內容從事再利用行為免申請廢棄物清除、處理許
      可證，亦無數量之限制，惟再利用應符合「事業廢棄物貯存清除處理方法及設
      施標準」相關規定，被告乙○○、甲○○違規時間為八十七年底及八十八年初
      ，電弧爐煉鋼爐渣（石）尚未公告可再利用，且依事業廢棄物貯存清除處理方
      法及設施標準第二條第二款之規定，「清除」係指事業廢棄物之收集、運輸行
      為，則被告乙○○、甲○○自應依法申請核發廢棄物清除、處理許可證，始得
      辦理廢棄物清除、處理業務，其等未依法申請廢棄物清除、許可證而清除、處
      理廢棄物，顯違反上開規定至明，故被告乙○○、甲○○上開所辯，均非可取
      ，事證明確，被告犯行堪以認定。
二、按被告乙○○、甲○○犯罪後，廢棄物清理法業於九十年十月二十四日修正公布
    ，同年月二十六日生效，將原廢棄物清理法第二十二條第二項第三款及第四款：
    「未經主管機關許可，提供土地回填、堆置廢棄物者」及「未依第二十條規定領
    有廢棄物清除、處理許可證或核備文件，從事廢棄物貯存、清除、處理，或未依
    廢棄物清除、處理許可證或核備文件內容貯存、清除、處理廢棄物者」，處一年
    以上五年以下有期徒刑，得併科一百萬元」之規定，更動條次修正為第四十六條
    第一項第三款及第四款，法定刑修正為「處一年以上五年以下有期徒刑，得併科
    新台幣三百萬元以下罰金」，是被告犯罪後法律已有變更，比較新舊法之結果，
    舊法刑度併科罰金之法定刑度係罰金一百萬元以下，折算新台幣為三百萬元以下
    ，與新法修正後之刑度亦無不同，依刑法第二條第一項前段，自應適用裁判時之
    新法。核被告乙○○所為，係違反九十年十月二十四日修正公布後之廢棄物清理
    法第四十六條第一項第三款之罪，被告甲○○所為，係違反九十年十月二十四日
    修正公布後之廢棄物清理法第四十六條第一項第四款之罪。被告乙○○前後多次
    提供土地供被告甲○○堆置事業廢棄物；及被告甲○○前後多次擅自載運廢棄物
    至上址傾倒，均時間緊接、方法相同，觸犯構成要件相同之罪名，顯均係基於概
    括犯意反覆為之，為連續犯，均應依刑法第五十六條以一罪論，並依法加重其刑
    。查被告乙○○有事實欄所載論罪科刑執行情形，有臺灣苗栗地方法院檢察署刑
    案資料查註紀錄表、臺灣高等法院被告全國前案紀錄表各一份在卷足憑，其於有
    期徒刑之執行完畢後五年內，再犯有期徒刑以上之本罪，為累犯，應依刑法第四
    十七條之規定，遞加重其刑。爰審酌被告乙○○、甲○○二人犯罪之動機、目的
    、手段、所生危害、乙○○於犯後已將爐渣大部分均清除完畢，有苗栗縣環境保
    護局九十一年一月三日九一環三字第○九一○○○六三號函在卷足憑，其二人之
    犯後態度等一切情狀，量處如主文所示之刑。又被告甲○○未曾受有期徒刑以上
    刑之宣告，有臺灣苗栗地方法院刑案資料查註紀錄表、臺灣高等法院被告全國前
    案紀錄表各一紙在卷可稽，其因一時失慮，偶罹刑典，經此刑之宣告後，應知警
    惕而無再犯之虞，故本院因認暫不執行為適當，爰予宣告緩刑三年，以啟自新。
據上論斷，應依刑事訴訟法第二百九十九條第一項前段，（修正後）廢棄物清理法第
四十六條第一項第三款、第四款，刑法第二條第一項前段、第十一條、第五十六條、
第四十七條、第七十四條第一款，判決如主文。
本案經檢察官李基彰到庭執行職務。
中      華      民      國    九十一    年      四      月     三十     日
                    臺灣苗栗地方法院刑事第二庭
                                        法  官  黃  建  都
右正本證明與原本無異
如不服本判決，應於判決送達後十日內向本院提出上訴狀（應附繕本），上訴於臺灣
高等法院臺中分院。
                                        書記官  黃  士  益
中      華      民      國    九十一    年      四      月     三十     日
附錄本判決論罪科刑法條全文：
（修正後）廢棄物清理法第四十六條第一項第四款
有下列情形之一者，處一年以上五年以下有期徒刑，得併科新臺幣三百萬
元以下罰金：
三  未經主管機關許可，提供土地回填、堆置廢棄物。
四  未依第四十一條第一項規定領有廢棄物清除、處理許可文件，從事廢
    棄物貯存、清除、處理，或未依廢棄物清除、處理許可文件內容貯存
    、清除、處理廢棄物。
